臺灣士林地方法院刑事判決　　　　　　　　　　　　　　九十一年度自字第八六號
　　自　訴　人　寅○○
　　　　　　　　宙○○
　　　　　　　　申○○
　　　　　　　　酉○○
　　　　　　　　戊○○
　　　　　　　　丙○○
　　　　　　　　癸○○
　　　　　　　　壬○○
　　　　　　　　辛○○
　　　　　　　　己○○
　　　　　　　　乙○○
　　　　　　　　庚○○
　　　　　　　　丁○○
　　　　　　　　午○○
　　　　　　　　地○○
　　共　　　同
　　自訴代理人　林瑞富　　律師（兼
　　被　　　告　戌○○○
　　　　　　　　亥○○
　　　　　　　　甲○○
　　　　　　　　巳○○
　　　　　　　　辰○○
　　　　　　　　天○○
　　　　　　　　宇○○
　　共　　　同
右列被告因侵占等案件，經自訴人提起自訴，本院判決如左：
    主  文
戌○○○、亥○○、甲○○、巳○○、辰○○、天○○、宇○○均無罪。
    理  由
一、本件自訴意旨詳如附件(一)自訴狀所載。
二、訊據被告戌○○○、亥○○、甲○○、巳○○、辰○○、天○○、宇○○均否認
    有何背信、侵占等犯行，被告戌○○○辯稱：系爭六塊法定空地，並沒有另外賣
    給住戶，空地的持分是屬於全體住戶，該六戶會比其他住戶售價較高，係因是邊
    間，採光較好及交通方便，至空地專用權是依據公寓大廈管理條例及買賣契約定
    之，並沒有針對該法定空地來讓售，且沒有欺騙任何人云云，而其餘被告則均辯
    稱：未參與執行細節，並不清楚，也不瞭解等語。
三、查座落於台北市○○區○○段四小段一八二、一八三地號土地之「春之森翠柏社
    區」房屋共二十九棟，係大魯閣纖維股份有限公司（下稱大魯閣公司）投資興建
    ，由鴻慶廣告公司負責廣告企劃及銷售，其中Ｃ３５、Ｃ１９、Ｂ４８、Ｂ３３
    、Ｂ３６、Ｂ３５棟房屋住戶分別享有如附件(二)所示之甲、乙、丙、丁、戊、己
    之法定空地專用使用權，且上開六棟房屋之售價較同社區其他房屋為高等情，業
    據自訴代理人指訴綦詳，核與證人即前揭Ｃ１９住戶蔡德昌、Ｂ４８住戶丑○○
    、Ｂ３６住戶未○○、Ｂ３５住戶卯○○及鴻慶廣告公司協理子○○到庭證述之
    情節相符，復有社區平面圖、法定空地分管示意圖、現況計劃圖及地籍套繪圖等
    影本在卷可稽，上情亦為被告戌○○○所不否認，茲應究明者乃大魯閣公司有無
    分別讓售如附件(二)所示之甲、乙、丙、丁、戊、己六塊法定空地於前揭Ｃ３５、
    Ｃ１９、Ｂ４８、Ｂ３３、Ｂ３６、Ｂ３５棟房屋之住戶，或係依買賣契約各戶
    約定分管使用部分，抑或設定專用使用權？經查，證人即前揭Ｂ４８住戶丑○○
    、Ｂ３６住戶未○○、Ｂ３５住戶卯○○於本院審理時到庭均指稱：該法定空地
    分別為伊等所專用，買賣合約有載明專用權之取得，此從買賣價金上可顯示伊等
    以較高價格買來的，訂約當時並沒有針對法定空地訂出價格，是連同房屋、土地
    及專用空地提出總價格等語（見本院九十一年九月十七日訊問筆錄第四頁至第六
    頁），證人即前揭Ｃ１９住戶蔡德昌亦指稱：Ｃ１９旁之空地為伊家專用，伊家
    是第二手買的，前手有給原來的買賣契約，上面有載明伊家有專用權，而第一手
    賣給伊家時也是提出一個總價，向第一手買時該空地就有圍綠色鐵欄杆等情（見
    本院九十一年九月十七日訊問筆錄第四頁至第六頁），並有春之森預定買賣契約
    書、樓層平面圖、法定空地分管示意圖等附卷為憑，且本院至「春之森翠柏社區
    」現場履勘發現，如附件(二)所示之甲、乙、丙、丁、戊、己法定空地，分別由前
    揭Ｃ３５、Ｃ１９、Ｂ４８、Ｂ３３、Ｂ３６、Ｂ３５棟房屋住戶使用，或供設
    置花園、或作為停車位，且空地四周均有圍鐵欄杆分隔內外，此有本院九十一年
    七月十九日刑事勘驗筆錄可參，足證上開六塊法定空地確係分別由前揭Ｃ３５、
    Ｃ１９、Ｂ４８、Ｂ３３、Ｂ３６、Ｂ３５棟房屋住戶專用使用；再者，依前開
    春之森預定買賣契約書內容有關房地買賣價款部分觀之，其中前揭Ｃ３５、Ｃ１
    ９、Ｂ４８、Ｂ３３、Ｂ３６、Ｂ３５棟房屋成交價款均高於同社區其他房屋，
    甚者價差高達新台幣四百五十萬元，且Ｂ３５、Ｂ３６棟房屋並非在邊間，而Ｃ
    １９、Ｂ４８棟房屋在社區最裡面，均與被告戌○○○所稱因位於邊間陽光及交
    通方便以致售價較高云云不符，況依前開春之森預定買賣契約書第十五條有關分
    管範圍約定，其內容約定「全體區分所有權人同意，各戶壹樓之前後院使用範圍
    如附件（五）所示，圍牆以內屬各戶約定分管使用部份，其餘屬全體住戶共同使
    用。」，則分管範圍約定僅限各戶壹樓之前後院，並不包括如附件(二)所示之甲、
    乙、丙、丁、戊、己等六塊法定空地，酌以該房屋土地預定買賣契約書內亦無就
    該六塊法定空地分別設定專用使用權於前揭Ｃ３５等六戶之明文約定，是被告戌
    ○○○所稱該社區法定空地係依買賣合約及公寓大廈管理條例規定由Ｃ３５等六
    戶專用使用云云，亦與事實不合，尚難採信。綜上所述，參互各情，大魯閣公司
    確有將如附件(二)所示之甲、乙、丙、丁、戊、己等六塊法定空地分別讓售與前揭
    Ｃ３５、Ｃ１９、Ｂ４８、Ｂ３３、Ｂ３６、Ｂ３５棟房屋住戶之事實，堪以認
    定。
四、惟按背信罪係以「為他人處理事務，意圖為自己或第三人不法之利益，或損害本
    人之利益，而為違背其任務之行為，致生損害於本人之財產或其他利益者」為構
    成要件，刑法第三百四十二條第一項定有明文。又「被告之建築店舖，係為其自
    己建築，非為上訴人處理事務，而上訴人提供土地，係用以交換，對店舖係處於
    承買人兼定作人之地位，不問被告有無依約建屋，僅為民事問題，不應令負背信
    罪責。」、「刑法第三百四十二條第一項之背信罪，須以為他人處理事務為前提
    ，所謂為他人云者，係指受他人之委任等原因而為其處理事務而言。本件上訴人
    係依據與鄭來傳、吳鳳振等所訂立之各種契約所規定之內容，而履行其權利義務
    。上訴人縱有違約情形，究非為他人處理事務而違背其任務，自與背信罪之成立
    要件有所不合。」、「松柏山莊房屋，雖名為委建，實係由各委建人以分期付款
    之方式向建築商購買房屋，此有委建契約可按，故雙方為買賣關係，而非委任關
    係，被告魯某僅負出賣人之義務，並非受委任而為上訴人等處理事務，縱未盡出
    賣人之義務，亦不發生刑法上背信之問題。」，最高法院五十一年度臺上字第二
    三一三號判決、七十一年度臺上字第二二九六號判決、七十二年度臺上字第三０
    四七號判決均可資參照；又「上訴人為農會總幹事，自係為農會處理事務，而非
    為農民個人處理事務，則其未得原存谷之農民同意，擅自將該存谷撥予他人，苟
    于農會不生損害，則與背信罪之構成要件不符。」、「被告等僅受中華民國榮民
    協會高雄分會之委任，處理該會業務。而未受上訴人之委任，為其處理事務，上
    訴人指被告等對之有背信行為，自與背信罪之構成要件不合。」，最高法院五十
    一年度臺上字第五０六號判決、八十一年度臺上字第二七六八號判決亦有明揭。
五、查大魯閣公司出售如附件(二)所示之甲、乙、丙、丁、戊、己等六塊法定空地，係
    為自己出售，並非為全體住戶出售，全體住戶之所以取得區分所有權人之地位，
    係因購買前揭「春之森翠柏社區」房地而取得，至自訴人所據以主張之依春之森
    預定買賣契約書第十三條第七項之規定，要求大魯閣公司在社區管理委員會成立
    之前應為社區事務之管理，亦係基於買賣關係，此有前揭房屋土地預定買賣契約
    書及自訴狀各一份在卷足憑，故自訴人與大魯閣公司實係買賣關係而非委任關係
    自明，則大魯閣公司對自訴人僅負出賣人之義務並非受委任而為自訴人等處理事
    務，縱未盡出賣人之義務，亦不發生刑法上背信之問題；況被告等係大魯閣公司
    之董事，自係為大魯閣公司處理事務，而非為自訴人等處理事務，則被告等未得
    自訴人等同意，擅自將前述六塊法定空地出售予他人，苟大魯閣公司不生損害，
    亦不生背信罪之問題。
六、次按侵占罪係以「意圖為自己或第三人不法之所有，而侵占自己持有他人之物」
    為構成要件。查被告等出售該法定空地既係為大魯閣公司所出售，其所取得之價
    款自非自訴人等所有，被告等既未取得自訴人所有之物，亦無由成立刑法侵占罪
    之餘地。
七、此外，查無其他積極證據足認被告戌○○○、亥○○、甲○○、巳○○、辰○○
    、天○○、宇○○有何背信、侵占等犯行，至自訴人等與大魯閣公司間之房屋土
    地買賣契約關係，純屬民事糾葛，應由自訴人等另循民事訴訟程序解決，揆諸首
    揭說明，既不能證明被告戌○○○等七人犯罪，即應均為無罪之諭知。
據上論斷，應依刑事訴訟法第三百四十三條、第三百零一條第一項，判決如主文。
中      華      民      國     九十一      年     十月    二十八    日
                                       臺灣士林地方法院刑事第三庭
                                           法  官  李  育  仁
右正本證明與原本無異。
如不服本判決應於送達後十日內向本院提出上訴狀。
                                           書記官  李  家  敏
中      華      民      國     九十一      年    十一    月      一     日
